臺灣彰化地方法院刑事判決　　　　　　　　　　　　　九十年度訴字第一三八三號
　　公　訴　人　臺灣彰化地方法院檢察署檢察官
　　被　　　告　丁○○
　　選任辯護人　楊錫楨
　　　　　　　　周平凡
右列被告因妨害自由等案件，經檢察官提起公訴（九十年度偵字第三五０六號），本
院判決如左：
    主      文
丁○○無罪。
    理      由
一、公訴意旨略以：被告丁○○綽號「宋仔」，竟基於意圖營利之概括犯意，自民國
    八十四年五月間起至八十八年三月間止，以「筒仔」、「木賊」為賭具，連續提
    供彰化縣溪湖鎮○○街南天宮對面一棟三樓透天房屋之二樓等租屋處，提供予證
    人甲１、甲２（真實姓名年籍詳卷）之父等不特定之多數人賭博財物，約定抽頭
    方法為贏得金額百分之三，每日抽頭金額約新台幣（下同）一百萬元左右。其中
    證人甲１即常在該處賭博財物，每次均押賭三、四十萬元，並因而向被告調借一
    百五十萬元。被告因證人甲１遲未還清欠款，竟於八十四年五月某日晚上八時許
    ，偕同三名身邊不詳姓名之小弟，前往彰化縣溪湖鎮○○街證人甲１朋友住處，
    將證人甲１強押至彰化縣溪湖鎮○○街南天宮對面三樓透天厝被告住處，由被告
    親自動手毆打證人甲１腰部等處成傷，被告另打電話叫鹿港一位「兄弟」前來，
    一同將證人甲１強押至彰化縣溪湖鎮不知情之乙○○○住處，並繼續毆打證人甲
    １，逼迫證人甲１償還賭債，其間該名鹿港兄弟並故意在場拉手槍滑套，致證人
    甲１心生畏懼。嗣經被告將證人甲１帶返溪湖鎮○○街住處並關入廁所內，直至
    凌晨二時許，被告打電話請丙○○前來將證人甲１帶回，證人甲１始得在被告住
    處門口等待救援而獲放行。直至該日凌晨二、三時許，由證人甲１之子甲４（真
    實年籍姓名詳卷）駕車前來搭救，並載往雲林縣西螺鎮一家國術館治療，前後遭
    限制行動自由約有六小時之久。其後被告又向證人甲１催討賭債，證人甲１只得
    商請友人開具七十五萬元之支票二紙償還賭債，惟因心生畏懼而未敢報警。因認
    被告涉有刑法第二百六十八條之意圖營利供給賭博場所罪嫌，及同法第三百零二
    條妨害自由罪嫌等語。
二、按犯罪事實應依證據認定之，無證據不得推定其犯罪事實，刑事訴訟法第一百五
    十四條定有明文。而刑事訴訟法上所謂認定犯罪事實之證據，係指足以認定被告
    確有犯罪行為之積極證據而言，該項證據自須適合於被告犯罪事實之認定，始得
    採為斷罪資料，最高法院二十九年上字第三一０五號著有判例。又認定犯罪事實
    所憑之證據，無論係直接證據或間接證據，其為訴訟上之證明，須於通常一般之
    人均不致有所懷疑，而得確信其為真實之程度者，始得據為有罪之認定，倘其證
    明尚未達到此一程度，而有合理之懷疑存在，復無其他調查途徑可尋，法院即應
    為無罪之判決，最高法院七十六年台上字第四九八六號判例足資參照。
三、公訴人認被告涉有右揭犯行，無非係以證人甲１、甲４指訴被告對外經營賭場及
    以強暴不法手段逼迫償還賭債等情，且證人甲２亦於偵查中證稱：曾經聽聞陳坤
    長在八十八年間，因前往被告家中賭博輸錢三千萬元，遭到被告逼迫賭債，致其
    服用農藥自殺等語，為其主要論據。訊據被告丁○○則堅決否認有何意圖營利提
    供場所賭博及妨害自由之犯罪事實，辯稱：伊曾經和證人甲１一起玩筒子，但只
    有渠等二人一同賭博，並未提供場所供給他人賭博，亦無意圖營利之抽頭情事；
    證人甲１賭輸共一百五十萬元，伊曾在回家途中遇到正在打麻將之證人甲１，乃
    向證人甲１表示希望處理債務，證人甲１自己同意前往租屋處討論還款事宜，並
    表明願意簽發支票償還，後來還找來證人丙○○作見證，證人丙○○亦贊同這樣
    的處理方式，證人甲１即與丙○○一同離去返家，當天並未見到證人甲１之子甲
    ４開車前來搭載；況且證人甲１之住家與伊租屋處相距甚近，證人甲１應可自行
    返家，根本無須由證人甲４駕駛自小客車載送；至於伊與陳坤長僅為朋友關係，
    並無債務糾紛，伊不清楚陳坤長過世之原因等語。
四、經查：
（一）公訴意旨所稱被告經營賭場及抽頭營利之事實，雖據證人甲１於警詢及偵查中
      陳述在卷，然該名證人既已指陳被告對其妨害自由逼迫賭債之情節，即屬被告
      犯罪行為之被害人，就前揭指訴之犯罪經過能否成立仍有利害關係，自應藉由
      其餘證據資料用以擔保該名證人說詞之憑信性，尚不得徒以證人甲１之片面陳
      詞即為不利被告之認定。而證人甲２、甲４雖提及他人與被告間之賭債糾紛，
      惟就被告係以何種方式經營賭場、抽頭比例為何、輸贏規模大小等重要情節，
      則均無從詳加描述，至多僅能證實被告與其他特定人有賭博財物之事實，對於
      刑法第二百六十八條意圖營利提供場所賭博罪之構成要件則難為充分之證明。
      故而被告雖不否認曾與證人甲１賭博財物，然該處既為被告租屋生活起居所在
      ，即與公眾得自由出入之公共場所有異；而公訴意旨明確載稱之賭客亦僅有證
      人甲１及甲２之父，該二人又與被告均係朋友關係，並非不特定之人，則被告
      是否果有提供場所讓由不特定多數人前來賭博，並藉機抽頭作為提供賭博場所
      之代價或牟取利益之事實，似非可僅憑證人甲１單方陳詞即可率然認定。是以
      公訴人以此認定被告涉有賭博罪嫌，別無其他積極事證，恐嫌速斷，尚有未洽
      。
（二）再者，案外人陳坤長雖係於八十八年三月四日上午六時二十分經人發現服用農
      藥自殺身亡，然檢察官於相驗屍體當時曾經訊問死者家屬意見，據死者家屬表
      示案外人陳坤長因無力繳交農會、銀行貸款之利息，心情不佳，並無其他異常
      行為等情，此經本院調取臺灣彰化地方院檢察署八十八年度相字第一七四號陳
      坤長藥物中毒相驗卷宗核閱無訛。則案外人陳坤長倘真係因遭人逼迫賭債而尋
      短自戕，按理死者家屬眼見親人為此喪失生命，情緒激動難平之情狀非難想見
      ，自無可能刻意隱瞞案外人陳坤長真正自殺動機而設詞淡化掩飾。是以證人甲
      ２指稱被告逼迫賭債導致案外人陳坤長自殺身亡等語，即與上開死者家屬之事
      後反應不相吻合，所述難謂符於事理，自不得遽採為認定被告經營賭場強索賭
      債之依憑。
（三）又證人甲１雖指稱：被告曾就償還賭債一事將其押往彰化縣溪湖鎮○○街南天
      宮對面租屋處毆打，並通知鹿港某位兄弟前來，隨後轉往乙○○○家中繼續毆
      打，返回租屋處後才由被告聯絡丙○○將其放行，而於門口等候其子即證人甲
      ４開車前來搭救等語，然證人甲１既有遭受被告接續毆打成傷之事實，卻又未
      能提出當時驗傷診斷證明資料以佐其說，就被告有無施暴強脅之犯罪事實已難
      為積極證明。況經本院當庭訊問證人丙○○，據其證稱：當天係由證人甲１撥
      打電話要伊前去被告住處，到場時只見被告與證人甲１在泡茶聊天，證人甲１
      還表示願意清償欠款，但現在沒有錢還，會另外想辦法，談完後伊與證人甲１
      一同離開，證人甲１是自己走路回家，證人甲１身上亦無受傷，走路無異狀等
      語。則證人甲１當時如係遭受被告毆打並限制行動自由，又何能親自撥打電話
      聯絡證人丙○○前來會商債務解決事宜？證人丙○○又何以未能察覺證人甲１
      身上遭受毆打重擊之痕跡？證人丙○○甚且與證人甲１一同步出被告租屋處，
      並親眼見到證人甲１步行返家（證人甲１自承住處相隔被告租屋處僅有五、六
      間房屋），證人甲１又何來等候其子即證人甲４駕車趕來搭救送醫之可言？且
      被告倘真有暴力傷害證人甲１在先，並已決定將其逐出租屋處，只需將當時氣
      息奄奄之證人甲１直接拖至門口，根本毋庸通知證人丙○○前來，而徒使證人
      丙○○獲悉被告涉有前開不法情事。尤其證人丙○○亦屬證人甲１之友人，將
      來仍有可能將此不利被告之事實周告眾知，被告應不致肆無忌憚而命證人丙○○前來目睹前揭犯罪經過。是以證人甲１所言亦非無矛盾齟齬之處，非無可議
      。
（四）而證人乙○○○亦於本院訊問時陳稱：伊之住處於晚上九點就會關門，印象中
      沒有見過被告曾經押人前來該地，伊亦不認識證人甲１等語。則證人甲１指訴
      遭受被告於深夜時分押往證人乙○○○住處等情，即與證人乙○○○上開證詞
      全然不符，容非無疑。尤以證人甲１係被告妨害自由案件之直接被害人，證人
    甲４則為被害人之子，渠等二人就本案犯罪事實之利害關係甚為密切，所為證
      述之證明力已嫌薄弱，本應尋求其餘補強證據互為參佐，以增憑信。然上開二
      位證人丙○○、乙○○○所言均與證人甲１、甲４之說詞大相逕庭，不僅未能
      提供認定被告犯罪所需之補強證據，反而更行削弱證人甲１、甲４所述之可信
      度，本院自難再依渠等二人不利被告之證述內容，據以推論被告確有前揭私行
      拘禁妨害自由之不法犯行。
    綜上所陳，被告辯稱並未經營賭場抽頭牟利及妨害自由等語，應非子虛，尚堪採
    信。公訴人遽指被告涉犯前揭罪嫌，恐嫌率斷。此外，復查無其他積極證據足認
    被告確有公訴人所指之上開各項犯行，基於「罪疑唯輕」之刑事法原則，其犯罪
    要屬不能證明，揆諸首揭法條及判例意旨，應諭知無罪之判決。
據上論斷，依刑事訴訟法第三百零一條第一項，判決如主文。
本案經檢察官吳怡盈到庭執行職務。
中    華    民    國    九十一      年      九      月      二十六      日
                                臺灣彰化地方法院刑事第三庭
                                    法      官  高  文  崇
右正本證明與原本無異。
如不服本判決，應於判決送達後十日內向本院提出上訴狀( 須附繕本 )。
告訴人或被害人對於判決如有不服具備理由請求檢察官上訴者，其上訴期間之計算係
以檢察官收受判決正本之日期為準。
                                    法院書記官  謝  志  鑫
中    華    民    國    九十一      年      十      月        三        日
